【裁判字號】    98,交聲,484
【裁判日期】    980531
【裁判案由】    違反道路交通管理處罰條例聲明異議
【裁判全文】
臺灣士林地方法院刑事裁定             98年度交聲字第483號
                                     98年度交聲字第484號
原處分機關  臺北市交通事件裁決所
異  議  人
即受處分人  甲○○
上列受處分人因違反道路交通管理處罰條例案件，對於臺北市交
通事件裁決所所為處分（原處分案號：北市裁罰字第裁22-C0000
0000號、22-C00000000號）聲明異議，本院裁定如下：
    主  文
臺北市交通事件裁決所民國九十八年四月三日北市裁罰字第裁22
-C00000000號之處分撤銷，甲○○不罰。
其餘異議駁回。
    理  由
一、原處分意旨略以：異議人即受處分人（下稱異議人）於民國
    98年1 月12日19時27分許，駕駛車牌號碼為9577-EN 號自小
    客車，由臺北縣三芝往淡水方向行駛，於行經臺北縣淡水鎮
    ○○路與興仁路口時，號誌已轉換為紅燈，因未等候而闖越
    直行，遭當時執勤員警以哨音及指揮棒攔車稽查，惟該車未
    予理會加速往淡水方向逃逸，經警確認車號、車型無訛，依
    違反道路交通管理處罰條例第53條第1 項之「駕車行經有燈
    光號誌管制之交岔路口闖紅燈」及同條例第60條第1 項之「
    違反處罰條例之行為，不聽勤務人員制止」等規定，各裁處
    罰鍰新臺幣（下同）2 千7 百元及3 千元，並各記違規點數
    3 點、1 點等語。
二、異議意旨略以：異議人於前開時間，確有駕車行經前述違規
    地點，惟並無闖紅燈之行為，員警僅以其眼見為指摘違規之
    唯一證據，於法不符；且當時天色昏暗，倘若異議人所駕駛
    之車輛若果如員警所言車速極快，員警必無法目視本人車牌
    號碼而予以紀錄，可知本人車速非如員警所言相當快速等情
    。
三、關於異議人對於臺北市交通事件裁決所98年4 月3 日北市裁
    罰字第裁22-C00000000 號所為處分所為之異議駁回部分：
  (一)按汽車駕駛人，駕車行經有燈光號誌管制之交岔路口闖紅燈
    者，處新臺幣1 千8 百元以上，5 千4 百元以下罰鍰，並記
    違規點數3 點，道路交通管理處罰條例第53條第1 項、第63
    條第1 項第3 款分別定有明文。
  (二)經查：本件異議人於上揭時、地，確曾駕駛車牌號碼為9577
    -EN 號之自用小客車，經員警製單舉發有「行經有燈光號誌
    管制之交岔路口闖紅燈」之違規等情，有違反道路交通管理
    事件通知單影本1 份附卷可稽。且證人即本件舉發員警李謙
    忠於本院調查時以具結擔保其供述之真實性，並在負擔偽證
    罪之心理處罰狀態下曾證稱：「（你現在對該次違規是否有
    印象？）有」、「（為什麼？）因為當時跟興仁所的同事取
    締砂石車違規及兼取締闖紅燈。因為當天只有異議人闖紅燈
    。其他沒有任何人違規。」「（本件異議人違規情況為何？
    ）當天我站在淡金路3 段與4 段交接處與興仁路口，我是在
    往台北的方向的路邊」、「（本件異議人如何闖紅燈？）他
    是黃燈變紅燈後約1 至2 秒時闖紅燈」、「（你是看到他的
    車直接闖越該路口紅燈號誌才攔停舉發，還是依照興仁路已
    經變為綠燈號誌而判斷此時若淡金路上還有車輛往臺北方向
    行進而推斷該車輛係闖越淡金路之紅燈號誌？）不是，我直
    接看到異議人之車輛闖越紅燈號誌」等語明確（見本院卷第
    21至23頁）。衡諸證人李謙忠為臺北縣政府警察局淡水分局
    賢孝派出所員警，與異議人素不相識，復無怨隙，應無甘冒
    觸犯偽證重罪，故意構詞誣陷異議人之可能；另證人李謙忠
    係於執行勤務時發覺異議人違規，始目視異議人所駕駛之車
    號製單舉發，異議人復自承確於前揭時、地，駕車行經該處
    ，顯見證人李謙忠目視能力甚佳；再參證人李謙忠於值勤時
    所站立之位置，距離淡金路與興仁路路口約7 、80公尺，此
    經其於本院調查時證述明確（見本院卷第22頁上方），並提
    出該路口之道路交通事故現場圖1 份存卷可查（見本院卷第
    30頁），證人李謙忠既能目視於動態駕駛中之車輛車號，當
    對於距離非遠之該路口來車及號誌變化情形清晰辨識；且證
    人李謙忠為當地派出所之員警，對於該路口號誌運作情形應
    知之甚詳，是證人李謙忠對於異議人是否違規闖越紅燈號誌
    、該路口號誌運作、變化，應能確實掌握，而無錯認或誤認
    之虞，是其前開證詞，自可採信。況異議人於本院調查時亦
    曾稱：「（你當時有留意淡金路3 段與興仁路之號誌變化情
    形嗎？）我沒有特別的印象，但我是跟前方車輛行進」等情
    （見本院卷第20頁），異議人或可能僅留意並跟隨前方車輛
    ，而未能即時留意該路口號誌變化情形，致行經前揭路口時
    有闖紅燈之違規，是縱異議人因僅留意前方車輛，而未能注
    意該路口之號誌變化情形，此亦因其過失所致，尚不得據為
    免責事由之依據。
  (三)綜上所述，本件異議人確有駕車行經有燈光號誌管制之交岔
    路口闖紅燈之事實。原處分機關就此部分援引依道路交通管
    理處罰條例第53條第1 項之規定，裁處異議人罰鍰2 千7 百
    元，並依第63條第1 項第3 款規定，記違規點數3 點，經核
    並無不當。異議人就此部分所為之異議為無理由，應予駁回
    。
四、另關於臺北市交通事件裁決所所98年4 月3 日北市裁罰字第
    裁22-C00000000號處分撤銷不罰部分：
  (一)按法院受理交通事件，準用刑事訴訟法之規定，道路交通管
    理處罰條例第89條前段定有明文。依最高法院76臺上字第49
    86號判例意旨謂認定犯罪事實所憑之證據，雖不以直接證據
    為限，間接證據亦包括在內，然而無論直接證據或間接證據
    ，其為訴訟上之證明，須於通常一般人均不致有所懷疑，而
    得確信其為真實之程度者，始得據為有罪之認定，倘其證明
    尚未達到此一程度，而有合理之懷疑存在，無從使事實審法
    院得出有罪之確信時，即應由法院諭知被告無罪之判決。從
    而，法院於審理受處分人違反道路交通管理處罰條例案件，
    當踐行完畢調查證據程序後為事實之認定時，如就原處分機
    關所認定之違規事實仍有合理之懷疑，而無法確信受處分人
    確有該當於道路交通管理處罰條例各該處罰條文之要件事實
    時，此際即應依訴訟上之待證事實「倘有懷疑，則從被告之
    利益作解釋」之證據法則，作對受處分人有利之認定。
  (二)本件異議人於前述闖紅燈之違規後，另經證人李謙忠逕行舉
    發有「違反道路交通管理處罰條例之行為，拒絕停車接受稽
    查而逃逸」等違規行為等情，雖有「闖紅燈攔查不停」之舉
    發違反道路交通管理事件通知單影本1 紙附卷可稽，且證人
    李謙忠於本院調查時另證稱：伊察覺異議人闖紅燈後曾走到
    車道上，拿指揮棒攔停，且因當時站立為置有路燈，且伊有
    穿反光背心，異議人應看的到等情（見本院卷第23至24頁）
    。然查：
  (1)證人李謙忠曾證稱：「（本件異議人如何闖紅燈？）他是黃
    燈變紅燈後約1 至2 秒時闖紅燈」、「當時異議人速度很快
    ，我那時攔停時想說他應該不會停」等語（分見本院卷第22
    頁下方、第24頁上方）。依證人李謙忠前揭證述，異議人係
    於該淡金路口號誌甫變為紅燈號誌後約1 至2 秒後，以較快
    車速闖越該路口之紅燈號誌，可徵異議人所稱其僅留意前方
    車輛等情，應屬非虛。是異議人於闖越紅燈號誌後能否清楚
    見聞證人李謙忠有攔停之舉，恐有疑義。
  (2)且證人李謙忠於亦曾證稱：「印象中他是駕駛內車道」、「
    （你除了持指揮棒攔停外還有作何動作？）當時異議人速度
    很快，我那時攔停時想說他應該不會停，我為自身安全我有
    準備往路旁跑的動作」、「（他當時車速過快是經過該路口
    時就車速快還是看到你攔停加速逃逸？）應該是他經過路口
    前車速就快。並非看到我攔停而加速逃逸」等語屬實（見本
    院卷第23頁下方至24頁中段）。衡以常情，若道路使用人於
    違規後，見聞員警已有攔停、取締之舉，若有意逃逸離去，
    理應加快車速或改變行徑路線，以免遭員警取締，然依證人
    李謙忠所述，異議人於闖越該路口紅燈號誌前車速即快，非
    因見證人李謙忠攔停之舉攔而加速，又異議人均駕駛於內側
    車道，可徵異議人於違規後之駕車行為，客觀上並無任何逃
    逸離去之舉，則異議人是否於見聞證人李謙忠為攔停之舉後
    ，有故意不聽制止或拒絕停車接受稽查而逃逸之事實，顯有
    可疑，自難單以異議人有未停車之事實，而遽認其有違反道
    路交通管理處罰條例第60條之故意。參酌刑事訴訟法之「罪
    疑唯輕」原則及行政罰法第7 條第1 項之規定，自應為異議
    人有利之認定。
  (三)綜上所述，異議人是否有「不聽制止或拒絕停車接受稽查而
    逃逸」之違規行為，已無從認定，原處分未予詳查，遽為裁
    罰，尚有未洽，異議人此部分異議為有理由，原處分關於此
    部分應予撤銷，並諭知異議人不罰。
據上論斷，應依道路交通案件處理辦法第19條、第20條前段，裁
定如主文。
中    華    民    國    98    年    5     月    31    日
                  交通法庭法  官  莊明達
以上正本證明與原本無異
如不服本裁定，應於送達後5日內，向本院提出抗告狀。
                          書記官  劉欣怡
中    華    民    國    98    年    5     月    31    日


司法院資訊處製作；財團法人民間司法改革基金會備份。
